【裁判字號】    92,沙簡上,5
【裁判日期】    920408
【裁判案由】    竊盜
【裁判全文】
臺灣臺中地方法院刑事判決                          九十二年度沙簡上字第五號
    上  訴  人  乙○○
    即  被  告
    選任辯護人  黃紫芝律師
                朱元宏律師
                蘇哲科律師
右上訴人即被告因竊盜案件，不服本院沙鹿簡易庭中華民國九十一年十一月二十二日
九十一年度沙簡字第五九五號第一審簡易判決（聲請簡易處刑案號：臺灣臺中地方法
院檢察署九十一年度偵字第二一○一一號）提起上訴，本院合議庭認不得以簡易判決
處刑，改依通常程序為第一審判決如左：
    主  文
原判決撤銷。
乙○○竊盜，處有期徒刑參月，如易科罰金，以參佰元折算壹日，緩刑貳年。
    事  實
一、乙○○意圖為自己不法之所有，於民國九十一年十月二十四日上午十一時三十分
    許，駕駛車牌ＯＱ－４２１２號自小貨車，至台中縣大甲鎮○○里○○路中部第
    二高速公路橋下旁甲○○承包施作之工地，竊取甲○○所有之水溝牆身鐵製模具
    三塊，每塊價約新台幣（下同）八百元，得手後，甫將之搬到該自小貨車上，即
    為甲○○發現報警當場逮獲。
二、案經臺中縣警察局大甲分局報請臺灣臺中地方法院檢查署檢察官聲以簡易判決處
    刑。
    理  由
一、訊據被告即上訴人乙○○，固坦承於右揭時地，拿取該三塊模具放在車上，遭被
    害人甲○○當場發現之事實，惟否認有偷竊之意，辯稱：伊患有器質性精神病，
    平常以拾荒維生，伊以為該模具係他人之棄置物，方撿拾放在車上云云。經查，
    右揭事實，業據甲○○於警詢中指訴綦詳，並有贓物領據一紙及現場照片二幀附
    卷可稽；而按甲○○於案時會在現場，顯係該處仍在施工，是以該工地於外觀上
    應非一遭人棄置之場所，且現場照片顯示，該些模具均係完好之物，外表並無扭
    曲髒穢之狀，亦不似遭人丟棄之物，今被告在尚有人施工處拿取工程主要用物之
    模具，其卸為係他人不要之物，顯係自欺欺人之詞，另被告雖提出全民健康保險
    卡證明其患有器質性精神病，但此尚無法證明其於前揭行為當時確有心神喪失或
    精神耗弱之情形，參以其尚有能力駕車載運東西，並養活家人（參辯護意旨狀）
    ，且於本院審理時，對答、神情均與常人無異，而認被告前揭所辯均係卸責之詞
    ，不足採信，本件事證明確，被告犯行應堪認定。
二、核被告所為，係犯刑法第三百二十條第一項之竊盜罪。原審據以論科固非無見，
    惟原判決認被告除為前揭竊行外，之前尚連續竊取鋼筋三次，尚有未洽（理由詳
    後述），即本院認定之犯罪事實顯然與檢察官據以求處罪刑之事實不符，而應適
    用通常程序審判之，被告上訴否認前揭竊行，指摘原判決不當，雖無理由，惟原
    審判決既有上開可議之處，自應由本院將原審判決撤銷改依通常程序為第一審判
    決。爰審酌被告係初犯、所竊之物價值甚微且經被害人領回所生之危害非鉅等一
    切情狀，量處如主文所示之刑，並諭知易科罰金之折算標準。又被告未曾受有期
    徒刑以上刑之宣告，此有臺灣高等法院被告全國前案紀錄表在卷可按，經此次起
    訴審判教訓後，當知警惕而無再犯之虞，本院認所宣告之刑，以暫不執行為適當
    ，併予宣告緩刑二年。
三、檢察官聲請簡易判決處刑書雖另載：被告乙○○於九十一年九月間起，在甲○○
    承包之中二高工地，連續竊取鋼筋三次，分別為八十公斤、八十二公斤、八十六
    公斤，因認被告此部分亦涉犯竊盜之罪嫌，且與前揭論罪科刑之事實有連續犯之
    裁判上一罪關係云云。
四、按犯罪事實應依證據認定之，無證據不得推定其犯罪事實，又被告之自白，不得
    作為有罪判決之唯一證據，仍應調查其他必要之證據，以察其是否與事實相符，
    刑事訴訟法第一百五十四條、第一百五十六條第二項定有明文。查檢察官認被告
    為此部分之竊行，無非係以被告之自白為其依據，而本院細審其自白內容，其於
    警詢中稱：「（問：你曾幾次在該處竊取何物？數量多少？）共竊取四次，第一
    次竊取鋼筋八十公斤，換賣二百四十元，第二次竊取鋼筋八十二公斤，換賣二百
    四十六元，第三次竊取鋼筋八十六公斤，換賣二百五十八元」、「（問：你至何
    處換賣？）我記不清楚地方」（參偵卷第七頁筆錄），於檢察官偵訊中稱：「（
    問：你承認偷了四次是何意？）我是在不同地方拿的，不是今天的地點」（參偵
    卷第二一頁筆錄），在本院審理中稱：「（問：你在警詢中說你搬運過鋼筋？在
    何處搬？搬了幾次？）不是在本案現場，載運三次，數量當時是隨便報的」、「
    （問：那些鋼筋載到何處？）賣給廢鐵場」（參本院九十二年一月二十三日訊問
    筆錄），足徵被告自白載運三次鋼筋，均不是在本案現場，又被告駕駛車輛載運
    鋼筋賣給廢鐵場三次，尚不記得該廢鐵廠在何處，其如何會記得每次竊得幾公斤
    換賣多少錢等較複雜之事，是其在本院稱數量是隨便報的，應可相信，再甲○○
    經本院三次合法傳喚均未到庭，此有本院送達證書三紙在卷可佐，而其在警詢中
    僅陳稱：「（問：該鐵模具損失多少？）我從承包工程後一年多以來，約有五次
    損失，多少沒有紀錄」（參偵卷第八頁背面筆錄），顯見其所稱之五次損失，應
    指模具，且失竊之確實時間、數量均不清楚；綜上可知，被告雖自白於九十一年
    九月間曾竊取三次鋼筋，但地點、數量、被害人、贓物，均不清楚或不存在，其
    自白並無其他證據可資佐證，依首揭說明，自非能僅憑其自白，即遽認其確有此
    部分之行為，原審認被告此部分亦成立犯罪而併予判決，則有未洽。此外，復查
    無任何積極證據足資證明被告有此部分之犯行，因檢察官認此部分若成立犯罪，
    則與前開論罪科刑之事實有連續犯之裁判上一罪關係，故不另為無罪之諭知。
據上論斷，應依刑事訴訟法第四百五十五條之一第一項、第三項、第四百五十二條、
第三百六十九條第一項前段、第三百六十四條、第二百九十九條第一項前段，刑法第
三百二十條第一項、第四十一條第一項前段、第七十四條第一款，罰金罰鍰提高標準
條例第一條前段、第二條，判決如主文。
本案經檢察官李斐瑄到庭執行職務
中      華      民      國    九十二    年      四      月      八      日
                              台灣台中地方法院刑事第七庭
                                  審判長法    官  夏  一  
                                        法    官  蔡  美  華
                                        法    官  李  秋  娟
右正本證明與原本無異。
如不服本判決，應於判決送達後十日內向本院提出上訴狀，上訴於臺灣高等法院臺中
分院( 須附繕本 )。
                                        書記官
中      華      民      國    九十二    年      四      月      八      日
附錄法條：
刑法第三百二十條第一項
意圖為自己或第三人不法之所有，而竊取他人之動產者，為竊盜罪，處五年以下有期
徒刑、拘役或五百元以下罰金。


司法院資訊處製作；財團法人民間司法改革基金會備份。
